臺灣屏東地方法院刑事判決　　　　　　　95年度重訴字第15號
公　訴　人　臺灣屏東地方法院檢察署檢察官
被　　　告　甲○○
　　　　　　　　　　現於臺灣屏東看守所
選任辯護人　劉家榮律師
以上被告因殺人等案件，經檢察官提起公訴（95年度偵字第4419
號），本院判決如下：
    主  文
甲○○殺人，處無期徒刑，褫奪公權終身，扣案之鐵剷壹支沒收
。又遺棄屍體，處有期徒刑壹年，減為有期徒刑陸月。應執行無
期徒刑，褫奪公權終身，扣案之鐵剷壹支沒收。
    事  實
一、甲○○與許志誠因為鵝隻之買賣而熟識，於民國95年7 月間
    甲○○向許志誠收購一批鵝隻，因許志誠經常向甲○○抱怨
    收購的價格太低，並且到處向人張揚，造成甲○○之信譽不
    良，引起甲○○心中不滿，逕而產生殺害許志誠的動機，於
    95年7 月19日前某日即與許志誠相約，要求許志誠於95年7
    月19日18時許，到屏東縣新埤鄉○○○段11之263 號甲○○
    經營之鵝寮處，核對收購鵝隻帳目及收取價款事宜，迨於約
    定時間，許志誠即騎乘車號AFE-037 號重機車，到前開約定
    之地點，欲與甲○○核對帳目及收取價款時，甲○○即以不
    詳之方式，誘使許志誠服下其事先準備含有高濃度安眠藥代
    謝物7-Aminonitrazepam 之藥物，進而使許志誠陷入昏迷倒
    地後，再持鐵鏟朝許志誠的後腦處重擊2 下，造成許志誠頭
    部外傷合併顱骨骨折及腦挫傷當場死亡，甲○○為避免遭人
    發現屍體而報警查出其犯行，另基於遺棄屍體之犯意，將許
    志誠之屍體搬運到其平時載鵝所用之車號VP-4190 號貨車後
    車斗上，再將之載運至屏東縣新埤鄉萬隆村萬安社區○○道
    路旁棄置，並將許志誠之上開機車牽到屍體旁偽裝成車禍搶
    劫之狀態，以誤導警方偵查方向，隨後返回鵝寮內，清洗身
    體、作案用之鐵鏟、載運屍體之貨車、沾有血跡之地板，並
    將沾有血跡之衣服以汽油燒毀後，再至其不知情之女友吳婉
    綺位於屏東縣潮州鎮○○路22號住處休息，嗣於翌日即20日
    9 時許，經路人陳良源發現而報警處理，經警徵得甲○○同
    意搜索前開鵝寮，在前開貨車之後車斗驗得許志誠之血跡反
    應而查悉上情。
二、案經屏東縣警察局潮州分局報告臺灣屏東地方法院檢察署檢
    察官偵查起訴。
    理  由
壹、程序事項：
一、按「被告以外之人於審判外之陳述，雖不符前四條之規定，
    而經當事人於審判程序同意作為證據，法院審酌該言詞陳述
    或書面陳述作成時之情況，認為適當者，亦得為證據。當事
    人、代理人或辯護人於法院調查證據時，知有第159 條第1
    項不得為證據之情形，而未於言詞辯論終結前聲明異議者，
    視為有前項之同意。」刑事訴訟法第159 條之5 亦規定甚明
    。本件證人乙○○○、己○○、沈麗涼、吳婉綺、陳良源於
    警、偵訊中之陳述，雖均屬被告以外之人於審判外之言詞或
    書面陳述，惟被告及其辯護人於本院調查證據時，均知有上
    情而未於言詞辯論終結前聲明異議。且本院審酌其等於警、
    偵訊中之陳述，均係在執法機關詢問時依法定程序所為，且
    於製作成筆錄後復均交由陳述人閱覽無誤後始簽名，認以之
    作為證據，並無不適當之處，則依上開規定，自得作為證據
    。
二、再按「法院或檢察官得囑託醫院、學校或其他相當之機關、
    團體為鑑定，或審查他人之鑑定，並準用第203 條至第206
    條之1 之規定。」、「鑑定之經過及其結果，應命鑑定人以
    言詞或書面報告。」，亦分別為刑事訴訟法第208 條第1 項
    前段、第206 條第1 項定明定。是經檢察官囑託相當之機關
    為鑑定後，經鑑定人以書面報告其鑑定之結果者，即屬同法
    第159 條第1 項所謂之「法律有規定者」，不受該條項規定
    「不得作為證據」之限制。且同法第208 條第1 項前段對於
    法院或檢察官囑託相當之機關為鑑定之情形，僅規定：「準
    用第203 條至第206 條之1 之規定」，至於同法第202 條有
    關「鑑定人應於鑑定前具結」之規定，則不在準用之列。故
    於法院或檢察官囑託相當之機關為鑑定，而該受囑託機關以
    書面報告鑑定結果之情形，既非屬依法應具結者。是同法第
    158 條之3 有關「證人、鑑定人依法應具結而未具結者，其
    證言或鑑定意見，不得作為證據」之規定，於此時即無適用
    之餘地。而臺灣屏東地方法院檢察署檢驗員相驗屍體，係在
    檢察官督同下所進行，為受檢察官囑託所為之鑑定，故其就
    相驗屍體之經過及結果所製作之相驗屍體證明書及驗斷書，
    及檢察官囑託法務部法醫研究所進行死因鑑定後所製作之鑑
    定書，依法自均有證據能力。
貳、實體事項：
一、訊據被告甲○○雖然承認其有殺害被害人許志誠，及將許志
    誠殺害後，遺棄屍體之犯行，惟仍辯稱：當時因為許志誠與
    伊發生口角，並且用椅子去砸其祖先牌位，且拿椅子追著伊
    跑，因此才很生氣，才會拿起鐵鏟揮擊許志誠的後腦數下，
    伊並沒有拿含有高濃度安眠藥代謝物7-Aminonitrazepam 之
    藥物給許志誠服用等語，經查：
  (一)案發後警員到現場採證時，被告家中擺設祖先牌位的地方，
    整齊乾淨，並無任何打鬥痕跡等情，業據證人案發後到現場
    處理之警員丙○○證述明確（見本院96年5 月29日筆錄第13
    頁），且被告之哥哥丁○○亦證稱：案發當日是被告父親之
    忌日，忌日隔天，我有打電話給被告，請他收拾供品，但他
    沒有說什麼話，並沒有說我父親的神主牌位被人家毀損等語
    （見上開筆錄第21頁），衡情，苟如被告所辯，被害人有拿
    椅子砸其祖先牌位，則被告家中擺設祖先牌位的地方，理應
    有打鬥痕跡，而非乾淨整齊，況且於案發當日隔天，被告亦
    未告知其哥哥丁○○祖先牌位有遭人毀損，顯見其上開所辯
    ，與證人所述不合，應不足採信。
  (二)其次，被害人遺體經解剖後發現顏面有壓擦傷，後枕部有兩
    道長條狀裂傷，頭皮下有大面積出血，頭骨具多處骨折，大
    腦和小腦皆具蜘蛛膜下腔出血及腦皮質挫傷出血。死者的雙
　　手都沒有任何的防禦傷勢，應該是在沒有任何的抵抗之下遭
　  受重擊。毒化學檢測於血液中檢得高濃度安眠藥代謝物7-Am
    inonitrazepam （高於一般治療濃度進二十倍），胃中也有
    大量相同藥物。被害人應是先服食大量安眠藥，之後昏睡不
    醒，趴在地下臉朝下時，才遭人以木棍或鐵棍類器物重擊枕
    部，造成頭部重創而死亡等情，業據鑑定人即法醫師戊○於
    本院審理到庭證述綦詳（見上開筆錄第5 頁至12頁），並有
    其製作之法務部法醫研究所（95）醫鑑字第1468號鑑定書在
    卷可稽。鑑定人戊○為法務部法醫研究所之法醫師，其本身
    具有相當之法醫學專業知識，且本次復到庭證述本案解剖、
    鑑定之經過，並當庭以幻燈片播放之方式，解說被害人所受
    之傷勢及分析被害人之死因，其所為之上開鑑定意見，自具
    有相當之公信力，應可採信。故依上開鑑定人所為之鑑定結
    果，可知被害人並非在與被告打鬥之情況下，被被告殺害，
    而係被告預先準備好含有高濃度安眠藥代謝物7-Aminonitra
    zepam 之藥物，誘使被害人服下，使被害人陷入昏迷倒地後
    ，再持鐵鏟朝被害人的後腦處重擊2 下，造成被害人死亡，
    是被告上開所辯，顯然不可採信。
  (三)被告之辯護人雖為被告辯稱：死者許志誠在尿液裡面，確實
    有檢驗到酒精及疑似安眠藥成份的東西，但是壹個通常人喝
　　了東西之後，或者食用壹個東西後，要經過血液的吸收才產
　　生到尿液，這樣的時間點，恐怕要一段時間，當許志誠到被
　　告甲○○的養鵝處所，滯留時間不超過壹個小時，換言之，
　　該物品不可能在甲○○家中，由甲○○讓死者食用等語，惟
    根據鑑定人即法醫師戊○之證詞：「．．．因為nitrazepam
    是我們蠻常在臨床上使用的一般用藥，正常一般常人服用大
    概15至30分鐘，服用者就會睡著，這是蠻快、蠻好用的安眠
    藥，正常用量，口服進去大約15至30分鐘就會睡著，進入睡
    眠狀態，吃的愈多，吸收愈快，血中濃度愈快上升，愈容易
    更快、更早睡著，我們驗出血液中濃度非常高，高到正常治
    療的濃度差太遠了，我們認為比這15分鐘的治療濃度還高，
    應該會更快睡著，至於要問我確切5 分鐘、3 分鐘，我無法
    肯定回答，因為它比治療劑量倍數差太多了，因為胃裡面有
    很多，所以我們認為是口服，不一定是吃藥片，可能是摻在
    水或是與他的食物混合吞進去，這是我們的看法。」（見上
    開筆錄第6 頁），可知被害人於服用該藥物後15分鐘以內就
    會發生昏睡之狀態，既然被害人於服用該藥物後15分鐘以內
    就會發生昏睡之狀態，則依常情判斷，當不可能在別處服用
    藥物之後，再騎乘車號AFE-037 號重機車，前往被告家中，
    況且被害人於生前亦無領用含有鎮靜安眠成分之藥物紀錄，
    有中央健康保險局高屏分局健保高醫字第0960007821號函在
    卷可稽，故足見被害人應係於被告家中服用該藥物，辯護人
    上開辯稱，應不足採。
  (四)另辯護人又為被告辯稱：我們從驗傷資料看出死者是在頭部
　　上面和前面的地方的傷勢，我們從屏東地檢署法醫鑑定書一
　　般勘驗診斷圖，可以看得非常清楚，他是從頭上面劃的，不
  　是從背後劃的，換句話說許志誠如果是頭部的背後，等於是
    延腦部分被毆打，而他是趴在地面被毆打，才有所謂的壓擦
    傷在地面，如果係頭部上面被打，怎麼會有一致性之壓擦傷
    的傷勢等語，惟鑑定人即法醫師戊○於本院審理時已證稱：
    「創傷主要是鼻尖和右邊額頭擦傷者這些是生前被毆擊時，
　　即趴在地上時，後腦遭受二次重擊造成，和地面的接觸而形
  　成的擦傷，我們認為是同一個行為，讓死者臉臉和地面摩擦
    所造成的擦傷，另外後枕部部分，就是兩邊耳朵的高度一下
    和另外一下，就是後枕和頂部二個巨大的開放性頭骨骨高，
    皮膚很嚴重的裂傷，裂傷傷口邊緣是凹凸不平鋸齒狀，同時
    折邊頭皮有明顯的頭皮下出血，這很明顯是一個長條狀的硬
    物重旁他的後腦袋所造成的」等語（上開筆錄第7 頁），並
    當庭播放幻燈片詳細解說死者之傷勢，故依據鑑定人上開之
    證詞，已明確可以認定死者係趴在地下臉朝下時，遭人以木
    棍或鐵棍類器物重擊後腦部位2 下，始造成死亡，雖然屏東
    地方法院檢署法醫驗斷書所附之局部勘驗圖上面，並未在死
    者頭部後腦部分紀錄傷勢，但由於上開傷勢勘驗係由檢驗員
    繪製，僅是初步所為之檢驗結果，其準確度難免有所誤差，
    故本院認為仍應以擔任解剖及鑑定工作之鑑定人即法醫師戊
    ○所為之上開證詞較為可採。從而，辯護人上開辯稱，仍不
    足採。
  (五)綜上，被告所辯，顯然與事證不符，應不足採信，本件事證
    明確，被告犯行，應予認定。
二  查被告甲○○於殺害被害人許志誠後，將之搬運到其平時載
  　、鵝所用之車號VP-4190 號貨車後車斗上，再將之載運至屏
    東縣新埤鄉萬隆村萬安社區○○道路旁棄置，並將許志誠之
    上開機車牽到屍體旁偽裝成車禍搶劫之狀態，顯係為圖湮滅
    證據或犯罪痕跡，並非屬殺人行為之一部，而其遺棄屍體之
    行為，亦無法包括評價於其殺人行為中，故核其所為，應係
    犯刑法第271 條第1 項之殺人罪及同法第247 條第1 項之遺
    棄屍體罪，而不能將其遺棄屍體認係殺人之不罰後行為。又
    其殺人行為與遺棄屍體之行為，行為不同，罪名互異，自應
    予以分論併罰。爰審酌被告其並無任何犯罪前科，素行良好
    ，有臺灣高等法院被告前案紀錄表可稽，本次僅因細故即殺
    害被害人許志誠，造成生命法益之侵害，且其係事先準備好
    含有高濃度安眠藥代謝物7-Aminonitrazepam 之藥物給被害
    人服用，待被害人昏迷後，再予殺害，又為圖湮滅證據，並
    將屍體搬運至屏東縣新埤鄉萬隆村萬安社區○○道路旁棄置
    ，並將被害人之上開機車牽到屍體旁偽裝成車禍搶劫之狀態
    ，顯見被告預謀殺人甚明，故其手段非但兇殘、惡性重大，
    雖然犯罪後與被害人家屬達成民事和解，但被害人家屬並未
    表示願意原諒被告，且被告犯罪後迄今僅坦承部分犯行，未
    具真誠悔意，犯後態度不佳等一切情狀，就其所犯上開2 罪
    ，分別量處如主文所示之刑，並定其應執行之刑，宣告褫奪
    公權終身，以示懲儆。扣案之鐵剷1 支為被告所有，且係其
    殺人所用之物，應依刑法第38條第1 項第2 款之規定宣告沒
    收之。又本案被告犯罪在96年4 月24日之前，且中華民國96
    年罪犯減刑條例已於96年7 月16日施行，故本判決關於刑法
    第247 條第1 項遺棄屍體罪所諭知之宣告刑，符合上開減刑
    條例之減刑要件，一併應於主文中諭知減得之刑。
據上論斷，應依刑事訴訟法第299 條第1 項前段、刑法第271 條
第1 項、第247 條第1 項、第37條第1 項、第51條第4 款、第38
條1 項第2 款，中華民國九十六年罪犯減刑條例第2 條第1 項第
3 款、第7 條，判決如主文。
本案經檢察官靳隆坤到庭執行職務。
中 　華　　民　　國　　96　　年　　7 　　月　　17　　日
                  刑事第四庭    審判長法  官  莊鎮遠
                  　　　　　　　　　　法　官  王以齊
                                      法　官  王炳人
以上正本證明與原本無異。
如不服本判決應於收受本判決送達後十日內向本院提出上訴書狀
，其未敘述上訴理由者，並得於提起上訴後十日內向本院補提理
由書狀（均須按他造當事人之人數附繕本）「切勿逕送上級法院
」
中 　華　　民　　國　　96　　年　　7 　　月　　19　　日
        　                            書記官  潘豐益
附錄本判決論罪科刑法條全文
中華民國刑法第271條第1項
（普通殺人罪）
殺人者，處死刑、無期徒刑或 10 年以上有期徒刑。
中華民國刑法第247條第1項
（侵害屍體罪、侵害遺骨遺髮殮物遺灰罪）
損壞、遺棄、污辱或盜取屍體者，處 6 月以上 5 年以下有期徒
刑。
